【裁判字號】    97,消債更,1555
【裁判日期】    970227
【裁判案由】    更生事件
【裁判全文】
臺灣臺南地方法院民事裁定          97年度消債更字第1555號
聲  請  人
即  債務人  郭明
上列當事人因消費者債務清理事件聲請更生，本院裁定如下：
    主  文
債務人郭明  自民國九十八年二月二十七日下午四時起開始更生
程序。
    理  由
一、按債務人不能清償債務或有不能清償之虞，且無擔保或無優
    先權之債務總額未逾新臺幣（下同） 1,200萬元者，於法院
    裁定開始清算程序或宣告破產前，得向法院聲請更生。法院
    開始更生程序之裁定，應載明其年、月、日、時，並即時發
    生效力，消費者債務清理條例第3條、第42條第1項、第45條
    第 1項定有明文。又按債務人對於金融機構因消費借貸、自
    用住宅借款、信用卡或現金卡契約而負債務，在聲請更生或
    清算前，應提出債權人清冊，以書面向最大債權金融機構請
    求協商債務清償方案，並表明共同協商之意旨。消費者債務
    清理條例第151條第1項亦定有明文。而依該條例第 3條規定
    債務人不能清償或有不能清償之虞，即得聲請更生，並未以
    履行金融機關之協商條件有困難為要件，況債務人是否同意
    協商條件，乃債務人之自由，且此時債務人聲請更生仍有其
    利益，即進入更生後，債務人縱依金融機構所提之每月清償
    金額提更生方案，依據該條例第53條第2項第3款之規定，債
    務人於6年或8年後即可債務消滅，應讓債務人有早日解脫債
    務之機會（臺灣高等法院暨所屬法院97年法律座談會民事類
    提案第46號研討結果參照）。
二、聲請意旨略以：聲請人即債務人任職於桃園縣政府警察局，
    聲請本件更生時，當月收入為65,755元（扣除公保費、健保
    費、退休撫卹基金及法院扣薪3分之1後實際領取為39,715元
    ），除此收入外，名下無其他財產，然累計債務總金額已達
    3,036,931元， 負債顯然超過資產甚多，聲請人尚須支出個
    人及家庭生活費，已達不能清償債務或有不能清償之虞之程
    度。而聲請人曾於民國97年 7月間向最大債權金融機構臺灣
    土地銀行申請債務協商，惟聲請人另對良京資產股份有限公
    司（原為台東區中小企業銀行所讓與之債權）無法納入協商
    ，但該債權人已開始對聲請人強制扣薪，聲請人以每月遭扣
    薪後之收入實無力負擔臺灣土地銀行提出之協商還款條件，
    因而協商不成立。聲請人之無擔保或無優先權之債務總額未
    逾1, 200萬元，復未經法院裁定開始清算程序或宣告破產，
    爰依法向本院聲請更生等語。
三、經查：
    (一)聲請人於消費者債務清理條例施行前，未曾與最大債權銀
      行就無擔保債務成立協商，嗣於施行後始向最大債權金融
      機構臺灣土地銀行申請債務協商，惟於97年9月5日經臺灣
      土地銀行通知協商不成立等情，有前置協商不成立通知書
      、有財團法人金融聯合徵信中心之當事人綜合信用報告書
      在卷可稽（本院卷第36頁、第22頁）。
    (二)聲請人於97年12月29日具狀向本院聲請本件更生時，當月
      薪資為65,755元，經本院執行聲請人前揭薪資 1/3及獎金
      3/4，並扣除公、健保費、退休撫卹基金等費用後，為39,
      715元，另有超勤津貼14,101元，合計53,816元（ 本院卷
      第91頁），名下並無其他財產，但其債務總金額已達3,03
      6,931元之事實， 有財團法人金融聯合徵信中心之當事人
      綜合信用報告書、財政部國稅局綜合所得稅各類所得資料
      清單、財產歸屬資料清單、薪津明細表、臺灣臺中地方法
      院97執字第 36499、37875、53251、57737、79180號執行
      命令等件（本院卷第22頁至第35頁、第46頁至第47頁、第
      21頁、第86頁至第91頁、第37頁至第45頁）附卷可憑，自
      堪信為真實。揆諸前揭說明，聲請人如已不能清償債務或
      有不能清償之虞，而踐行前置協商程序後，即得聲請更生
      ，並未以履行金融機關提出之前置協商條件有困難為要件
      。是以，本件聲請人目前負債顯然超過資產甚多，已達有
      不能清償之虞之程度，與法尚無不符，應可認定。
    (三)至於債務人前未曾經法院宣告清算程序或宣告破產，亦未
      曾依消費者債務清理條例或破產法之規定而受刑之宣告等
      情，亦有本院民事紀錄科查詢表、臺灣高等法院被告前案
      紀錄表在卷可憑。
四、綜上所述，聲請人僅係一般消費者，並未從事營業，其已達
    不能清償債務或有不能清償之虞之程度，其中無擔保或無優
    先權之債務，在1,200萬元以下。 聲請人前曾向最大債權金
    融機構臺灣土地銀行請求協商債務清償方案，惟協商不成立
    ，且未經法院裁定開始清算程序或宣告破產，又查無消費者
    債務清理條例第6條第3項、第 8條或第46條各款所定駁回更
    生聲請之事由存在，則債務人聲請更生，應屬有據，爰裁定
    如主文。
五、至聲請人併聲請保全處分部分，因本院既已裁定准許聲請人
    進行更生程序，依消費者債務清理條例第48條第 2項規定，
    除有擔保及有優先債權之債權外，對於債務人不得開始或繼
    續訴訟及強制執行程序，是無另為保全裁定之必要，爰不併
    予准許，附此敘明。
中    華    民    國    97    年    2     月    27    日
                  民事第三庭  法  官  王漢章
上為正本係照原本作成
本裁定不得抗告。
本裁定已於98年2月27日下午4時公告。
中    華    民    國    97    年    2     月    27    日
                              書記官  林木村


司法院資訊處製作；財團法人民間司法改革基金會備份。
